【裁判字號】    97,小上,59
【裁判日期】    970514
【裁判案由】    損害賠償
【裁判全文】
臺灣臺北地方法院民事裁定              97年度小上字第59號
上  訴  人  亞通汽車客運股份有限公司
法定代理人  丙○○
訴訟代理人  甲○○
被上訴人    東南汽車客運股份有限公司
法定代理人  丁○○
被上訴人    乙○○
                      市北投區戶政事務所)
上列當事人間請求損害賠償事件，上訴人對於中華民國96年12月
26日本院臺北簡易庭96年度北小字第5505號第一審判決提起上訴
，本院裁定如下：
    主  文
上訴駁回。
第二審訴訟費用新臺幣壹仟伍佰元由上訴人負擔。
    理  由
一、按對於小額程序第一審裁判之上訴或抗告，非以其違背法令
    為理由，不得為之；上訴狀內應記載上訴理由，表明下列各
    款事項︰(一)原判決所違背之法令及其具體內容。(二)依訴訟資
    料可認為原判決有違背法令之具體事實，民事訴訟法第436
    條之24第2項、第436條之25定有明文。所謂違背法令，依同
    法第436條之32第2項準用第468條、第469條第1款至第5款規
    定，係指判決不適用法規或適用不當者，為違背法令；判決
    有同法第469條規定所列第1款至第5款情形之一者，為當然
    違背法令。又對於小額程序之第一審裁判提起上訴時，如係
    以第一審判決有不適用法規或適用法規不當為上訴理由時，
    其上訴狀或理由書應有具體之指摘，並揭示該法規之條項或
    其內容，若係成文法以外之法則，應揭示該法則之旨趣；其
    為經驗法則、證據法則者，亦應具體指摘揭示該經驗法則或
    證據法則；倘為司法院解釋或本院之判決，則應揭示該判解
    之字號或其內容，上訴狀或理由書如未依此項方法表明者，
    即難認為已對小額程序之第一審判決之違背法令有具體之指
    摘，其上訴自難認為合法（最高法院71年臺上字第314號及
    70年臺上字第720號判例參照）。另為貫徹小額程序之簡速
    性，避免因上訴或抗告費時，不符訴訟利益，小額事件之裁
    判原則上宜於第一審確定，惟第一審裁判如有違背法令情事
    者，為保障當事人權益，自應許其上訴或抗告於第二審，故
    明定對於小額程序之第一審裁判，非以其違背法令為理由，
    不得上訴或抗告，從而，如仍為上訴，即屬上訴不合程式，
    第二審法院應依同法第436條之32第2項準用第444條第1項以
    裁定駁回之（最高法院72年度臺聲字第113號裁判意旨參照
    ）。
二、上訴意旨略以：原審依據民事訴訟法第436條之14規定為判
    決，而未引用民法第184條第1項、第213條第1項、第3項及
    第216條第1項規定，其認事用法，顯有違誤：
  （一）本件事故發生當時，被上訴人東南汽車客運股份有限公
        司即派行車保安課主任黃建嚴至現場處理，其除對肇事
        原因承認外，亦同意上訴人所有068-FD號營業大客車送
        往萬星汽車修理場修理，修理費用經傳真送閱無異議，
        上訴人對修車費亦有萬星汽車修理場估價單為證，合計
        修理費新臺幣（下同）3萬6907.5元（工資2萬4450元、
        材料1萬700元、5％營業稅1757元），依行政院所頒「
        固定資產耐用年數表及折舊率表」，折舊零件後尚應賠
        償28489元，而原審僅判賠1萬6000元，顯有違誤。
  （二）上訴人所有068-FD營業大客車因被追撞發生車損送修5
        日無法營業，檢具修理天數證明及94年8月份呈報交通
        局營運成績表、營運損失計算表，皆有憑有據，修車期
        間扣除油料費後，每日營業損失為5136元，系爭068-FD
        營業大客車因修理5日之營業損失共為2萬5680元，原審
        僅判賠1萬2500元，認事用法上訴人難以甘服等語。
三、經查：
  （一）本件上訴人於原審起訴時提出臺北市政府警察局交通警
        察大隊事故肇事原因初步分析研判表（下稱肇事原因初
        步分析研判表）、萬星汽車修理廠估價單及國道客運路
        線每月運輸成績表為證（見原審卷第12至16頁），被上
        訴人東南汽車客運股份有限公司則否認有何過失及系爭
        068-FD營業大客車有何損害，原審依據上開肇事原因初
        步分析研判表及依職權調閱之交通事故調查報告表、談
        話紀錄表等，認定被上訴人乙○○就本件事故之發生為
        有過失，應依民法第184條第1項前段負侵權行為損害賠
        償責任，而被上訴人東南汽車客運股份有限公司為其僱
        用人，依民法第188條第1項前段規定，亦應負連帶賠償
        責任，並依民法第196條、第216條第1項規定，准許上
        訴人請求被上訴人連帶給付系爭068-FD營業大客車之修
        復費用及營業損失，上訴人指摘原審未引用民法第184
        條第1項及第216條第1項規定，容有誤會。
  （二）又被上訴人乙○○於原審經合法通知未於言詞辯論期日
        到場爭執，原審基於小額訴訟程序之費用相當性要求，
        證據調查所需時間、費用與當事人之請求顯不相當者，
        依民事訴訟法第436條之14之規定，法院得不調查證據
        ，而審酌一切情況，認定事實，為公平之裁判，以避免
        法院浪費過多時間及費用調查證據，致不符小額事件當
        事人之訴訟利益，以節省法院及當事人勞費，促進訴訟
        ，經徵得到場之上訴人及被上訴人東南汽車客運股份有
        限公司同意（見原審卷第108頁），依上開規定就上訴
        人所有系爭068-FD營業大客車之修復費用及營業損失，
        而為公平裁判，並斟酌上訴人提出之估價單、對照交通
        事故調查報告表內附彩色照片，認確有被上訴人抗辯稱
        損失不足估價單上所述之嚴重，復審酌上訴人無任何過
        失，系爭068-FD營業大客車之折舊應自出廠時起算為通
        常計算方法，認上訴人主張系爭068-FD營業大客車之修
        復費用在1萬6000元之範圍內為有理由，再審酌系爭068
        -FD營業大客車行駛路線通勤人數眾多，且營業淨利之
        計算方式應將駕駛員之薪資、管理費用等成本扣除，系
        爭068-FD營業大客車每日營業淨利以2500元計算為當，
        加計實際進場修理5日，認上訴人請求營業損失之金額
        以1萬2500元為當等情，業據原判決於理由欄五說明綦
        詳，並無不當，上訴人既未具體指摘原判決違反何一法
        規，或成文法以外之法則，並揭示該法規之條項、內容
        ，或該法則之旨趣，僅空言原判決認事用法，顯有違誤
        云云，難認其已於上訴狀內依法表明上訴理由，揆諸前
        揭說明，其上訴即難認為合法，應予駁回。至於原判決
        如何認定合理之修復費用及營業損失，乃屬原審取捨證
        據、認定事實之職權範圍，縱與上訴人之主張不同，亦
        非判決違背法令，附此敘明。
四、本件第二審訴訟費用額，確定如主文第2項所示金額。
五、據上論結，本件上訴為不合法，依民事訴訟法第 436條之32
    第1項、第2項、第444條第1項前段、第436條之19第1項、第
    95條、第78條，裁定如主文。
中    華    民    國    97    年    5     月    14    日
                  民事第二庭    審判長法官  黃蓓蓓
                                      法官  林欣蓉
                                      法官  鍾素鳳
以上正本係照原本作成。
本裁定不得抗告。
中    華    民    國    97    年    5     月    14    日
                                    書記官  林玗倩


司法院資訊處製作；財團法人民間司法改革基金會備份。
